【裁判字號】    95,易,2190
【裁判日期】    951127
【裁判案由】    妨害公務等
【裁判全文】
臺灣臺北地方法院刑事判決              95年度易字第2190號
公  訴  人  臺灣臺北地方法院檢察署檢察官
被      告  甲○○
上列被告因妨害公務等案件，經檢察官提起公訴（九十五年度偵
字第一八八二號），本院判決如下：
    主  文
甲○○傷害人之身體，處有期徒刑伍月，如易科罰金，以銀元參
佰元即新台幣玖佰元折算壹日。
    事  實
一、甲○○於民國九十五年一月二日晚間十一時五十五分，騎乘
    車牌號碼ＤＵＲ－一五七號輕型機車上路，後座並附載其女
    友乙○○，行經臺北市○○區○○路四段、虎林街口，適臺
    北市政府警察局松山分局松山派出所警員丙○○、丁○○（
    現任職大安分局偵查隊）分別穿著制服騎乘警用機車執行巡
    邏勤務，因警員丙○○見兩人往路旁張望行跡可疑，遂在八
    德路四段六二一號趨前表明其警察身分並欲執行攔檢盤查，
    惟甲○○已多次因無照駕駛而遭開立臺北市政府警察局舉發
    違反道路交通管理事件通知單，仍未考取駕駛執照，乃心虛
    拒絕受檢，並加速自八德路四段由西往東逆向騎乘機車逃逸
    ，警員丙○○、丁○○旋即鳴放警報器制止並加以欄阻，且
    兩度警告要求甲○○停車受檢，但皆未獲置理。俟甲○○駛
    至八德路四段六一五號旁之防火巷時，竟轉入饒河街夜市內
    ，其後附載之乙○○因夜市內人潮眾多，乃乘機先行下車進
    入人潮中，警員丙○○見狀即以警用機車前輪卡住甲○○所
    騎乘之機車前輪欲加以攔阻，甲○○明知警員丙○○係依法
    執行職務之公務員，竟意圖逃逸而基於妨害公務及傷害他人
    身體之犯意，故意加速衝撞警員丙○○所用以卡住其機車前
    輪之警用機車，致警員丙○○連同騎乘之警用機車一併倒地
    並因此受有右腳踝擦傷（起訴書誤載為「左腳踝擦傷」）之
    傷害，嗣警員丙○○乃徒步向前追趕甲○○，又因夜市內人
    潮眾多，甲○○無法加速，警員丙○○始能趁勢將甲○○自
    機車上拉下，並與隨後趕到之警員丁○○合力將甲○○制伏
    。
二、案經臺北市政府警察局松山分局報告臺灣臺北地方法院檢察
    署檢察官偵查起訴。
    理  由
一、訊據被告甲○○對於在前揭時地騎乘機車搭載女友乙○○，
    遭騎乘警用機車、穿著制服之員警丙○○、丁○○攔檢，但
    因其已多次無照駕駛為警查獲，遂心虛逃逸並逆向行駛，之
    後進入饒河街夜市始為警員二人制服等情，固不否認（見本
    院九十五年十月二十四日準備程序筆錄第二頁、九十五年十
    一月十三日審判筆錄第十一頁），惟矢口否認有何騎乘機車
    衝撞員警警用機車致警員丙○○受傷之犯行，辯稱：進入饒
    河街夜市○○○○路人太多，機車速度不快，後來就被員警
    從機車上拉下，並沒有衝撞員警，也不知道警員為何受傷云
    云。
二、經查：
  (一)臺北市政府警察局松山分局松山派出所警員丙○○、丁○○
    於九十五年一月二日晚間十一時五十五分分別穿著制服、騎
    乘警用機車執行巡邏勤務途經臺北市○○路○段、虎林街口
    時，因見被告騎乘車牌號碼ＤＵＲ－一五七號機車後載一名
    女子往路旁張望行跡可疑，警員丙○○乃趨前表明身分欲進
    行盤查臨檢，惟被告拒絕受檢，並加速自八德路四段由西往
    東逆向騎乘機車逃逸，警員丙○○、丁○○旋即鳴放警報器
    制止並騎乘警用機車自後追趕，其後被告竟轉入饒河街夜市
    內，其後載之女子因人潮眾多乃下車，警員丙○○趁勢以警
    用機車前輪卡住被告所騎乘之機車前輪欲加以攔阻，詎被告
    竟加速衝撞警員丙○○之機車，使警員丙○○連同機車一起
    倒地，因此受有右腳踝擦傷之傷害，被告趁機欲逃離時，警
    員丙○○乃徒步向前追趕，因夜市內人潮太多，被告無法加
    速駛離，警員丙○○遂自後將被告從機車上拉下，並與隨後
    趕至之警員丁○○一同將被告制服等情，業據證人即警員丙○○於本院審理中詳述在卷（見本院審判筆錄第二至四頁）
    ，亦與證人即警員丁○○於本院審理中就要求被告停車接受
    臨檢遭拒，故與警員丙○○分騎警用機車追趕，之後在饒河
    街夜市將被告制服乙節所證相符（見本院審判筆錄第五、六
    頁），並有證人丙○○所製作之報告、受傷照片二張、國軍
    松山醫院診斷證明書等在卷可稽（見偵查卷第六、二二、二
    三頁），又證人丙○○所受傷害為右腳踝擦傷，有上開診斷
    證明書可參，起訴書上之傷勢記載應係誤載，由本院更正如
    上，併此說明。
  (二)被告雖否認證人丙○○曾將警用機車卡住其機車前輪而遭其
    衝撞倒地乙節，證人即被告後載之女子乙○○亦於本院審理
    中附和稱：被告一路逆向行駛，進入夜市後，被告想要騎上
    騎樓，但是騎不上去，車子斜倒，所以其就下車，下車之後
    ，被告繼續往前騎，後來就看到警察將機車丟在地上上前抓
    被告，因為有一個攤子擋住被告，被告無法騎過去，警察就
    趁機將被告抓下來，其並非在路上下車，是在要上騎樓處才
    下車，警察並沒有用警用機車卡住被告機車後遭被告衝撞之
    情事云云（見本院審判筆錄第八、九頁）。惟證人丙○○則
    堅稱：被告是在進入夜市時，因為夜市內人很多，有點擦撞
    到路人，所以速度變慢，車上之女子才下車，其上前以機車
    擋住被告機車遭衝撞時，該女子已經不在車上，之後其是在
    被告將機車騎上騎樓後才抓下被告等情（見本院審判筆錄第
    九頁），而被告於本院準備程序中對於證人乙○○下車之原
    因則供稱：乙○○在伊騎到饒河街夜市時，因人太多，所以
    她就下車，當時警察還沒抓到伊等詞（見本院準備程序筆錄
    ），並未述及證人乙○○是因為機車在上騎樓時險些倒地而
    下車，此與證人丙○○所證相符，而與證人乙○○證詞歧異
    ，則證人乙○○所述是否屬實，已屬有疑。
  (三)再依證人乙○○所述：被告要騎上騎樓，因為騎不上去，所
    以車子斜倒，其就下車，被告將機車牽起來後上了騎樓要繼
    續騎，但因為有很多攤販，所以無法騎等情（見本院審判筆
    錄第八頁），而衡諸常情，夜市內既然攤販、人潮眾多，且
    被告騎乘機車要上騎樓時已經不穩、斜倒而無法騎上騎樓，
    則被告為躲避警察追逐，理應棄車逃逸，更能利用人潮、攤
    販阻擋警察之追緝，豈有使證人乙○○下車，再將機車牽起
    後，穿梭於攤販中，其所為既浪費時間，又徒生阻礙，難謂
    合理。
  (四)綜上所述，證人乙○○所為證詞，應屬迴護之詞，不足採信
    ，被告辯解自非可採。被告明知證人丙○○當時正騎乘在警
    用機車上，如衝撞警用機車，將使證人丙○○倒地受傷，仍
    故為之，則其有傷害之故意亦明。本件事證明確，被告犯行
    已堪認定，應依法論科。
二、查刑法部分條文於九十四年二月二日公布，於被告行為後九
    十五年七月一日施行，其中刪除刑法第五十六條，修正第二
    條、第二十五條、第二十六條、第二十八條、第三十三條、
    第五十五條規定。按行為後法律有變更者，適用行為時之法
    律，但行為後之法律有利於行為人者，適用最有利於行為人
    之法律，現行刑法第二條第一項定有明文。此條規定乃與刑
    法第一條罪刑法定主義契合，而貫徹法律禁止溯及既往原則
    ，係規範行為後法律變更所生新舊法律比較適用之準據法，
    是刑法第二條本身雖經修正，但其既屬適用法律之準據法，
    本身尚無比較新舊法之問題，應一律適用裁判時之現行刑法
    第二條規定以決定適用之刑罰法律，先予說明。又以本次刑
    法修正之比較新舊法，應就罪刑有關之共犯、未遂犯、想像
    競合犯、牽連犯、連續犯、結合犯，以及累犯加重、自首減
    輕暨其他法定加減原因與加減例等一切情形，綜其全部罪刑
    之結果而為比較，有最高法院九十五年五月二十三日九十五
    年度第八次刑庭會議決議意旨可資參照。經綜合比較如附表
    所示修正前後之規定，認以修正前之刑法有利於被告，依現
    行刑法第二條第一項前段，應適用修正前刑法之規定。是核
    被告所為，係犯修正前刑法第一百三十五條第一項妨害公務
    、第二百七十七條第一項之普通傷害罪，其以一行為觸犯上
    開二罪名，為想像競合犯，應一併適用修正前刑法第五十五
    條前段從重之傷害罪處斷。爰審酌被告未考取駕照仍多次騎
    乘機車上路，此次又拒絕警員臨檢，逆向行駛於道路上，已
    對用路人造成極大危險，竟又以機車衝撞警員造成警員受傷
    ，犯罪後復未坦承犯行，與其犯罪之動機、手段、目的等一
    切情狀，量處如主文所示之刑。末按，被告行為時之刑法第
    四十一條第一項前段規定：「犯最重本刑為五年以下有期徒
    刑以下之刑之罪，而受六個月以下有期徒刑或拘役之宣告，
    因身體、教育、職業、家庭之關係或其他正當事由，執行顯
    有困難者，得以一元以上三元以下折算一日，易科罰金。」
    ，又被告行為時之易科罰金折算標準，修正前罰金罰鍰提高
    標準條例第二條前段（現已刪除）規定，就其原定數額提高
    為一百倍折算一日，則被告行為時之易科罰金折算標準，應
    以銀元三百元折算一日，經折算為新臺幣後，應以新臺幣九
    百元折算為一日，惟九十五年七月一日修正公布施行之刑法
    第四十一條第一項前段則規定：「犯最重本刑為五年以下有
    期徒刑以下之刑之罪，而受六個月以下有期徒刑或拘役之宣
    告者，得以新臺幣一千元、二千元或三千元折算一日，易科
    罰金。」，比較修正前後之易科罰金折算標準，以九十五年
    七月一日修正公布施行前之規定，較有利於被告，亦應適用
    修正前刑法第四十一條第一項前段規定，定其折算標準。
據上論斷，應依刑事訴訟法第二百九十九條第一項前段，現行刑
法第二條第一項前段，修正前刑法第一百三十五條第一項、第二
百七十七條第一項、第五十五條前段、第四十一條第一項前段，
修正前罰金罰鍰提高標準條例第一條前段、第二條，現行法規所
定貨幣單位折算新台幣條例第二條，判決如主文。
本案經檢察官侯靜雯到庭執行職務
中    華    民    國    95    年    11    月    27    日
                  刑事第四庭    審判長法  官  劉慧芬
                                      法  官  郭惠玲
                                      法  官  黎惠萍
上正本證明與原本無異。
如不服本判決，應於判決送達後10日內向本院提出上訴狀（應抄
附繕本）。告訴人或被害人如對於本判決不服者，應具備理由請
求檢察官上訴，其上訴期間之計算係以檢察官收受判決正本之日
期為準。
                                       書記官  楊麗娟
中    華    民    國    95    年    11    月    27    日
附錄本案論罪科刑法條全文
修正前刑法第一百三十五條第一項、第二百七十七條第一項
中華民國刑法第一百三十五條
（妨害公務執行及職務強制罪）
對於公務員依法執行職務時，施強暴脅迫者，處三年以下有期徒
刑、拘役或三百元以下罰金。
意圖使公務員執行一定之職務或妨害其依法執行一定之職務或使
公務員辭職，而施強暴脅迫者，亦同。
犯前二項之罪，因而致公務員於死者，處無期徒刑或七年以上有
期徒刑；致重傷者，處三年以上、十年以下有期徒刑。
中華民國刑法第二百七十七條
（普通傷害罪）
傷害人之身體或健康者，處三年以下有期徒刑、拘役或一千元以
下罰金。
犯前項之罪因而致人於死者，處無期徒刑或七年以上有期徒刑；
致重傷者，處三年以上十年以下有期徒刑。
附表：
┌────────┬────────┬────────┬────────┐
│規定名稱        │修正前規定      │修正後規定      │新舊法個別比較結│
│                │                │                │論與理由        │
├────────┼────────┼────────┼────────┤
│刑法第一百三十五│法定刑中罰金數額│依刑法施行法第一│適用舊法（仍依罰│
│條第一項妨害公務│以銀元計算。    │之一條規定，法定│金罰鍰提高標準條│
│罪              │提高法定刑中罰金│刑中罰金數額改以│例第一條規定提高│
│                │數額二倍至十倍。│新臺幣計算。    │法定刑中罰金數額│
│                │                │提高法定刑中罰金│十倍），新法並無│
│                │                │數額至三十倍。  │較有利於被告。  │
├────────┼────────┼────────┼────────┤
│刑法第二百七十七│法定刑中罰金數額│依刑法施行法第一│適用舊法（仍依罰│
│條第一項普通傷害│以銀元計算。    │之一條規定，法定│金罰鍰提高標準條│
│罪              │提高法定刑中罰金│刑中罰金數額改以│例第一條規定提高│
│                │數額二倍至十倍。│新臺幣計算。    │法定刑中罰金數額│
│                │                │提高法定刑中罰金│十倍），新法並無│
│                │                │數額至三十倍。  │較有利於被告。  │
├────────┼────────┼────────┼────────┤
│刑法第五十五條前│（未修正）      │                │適用舊法，新法並│
│段想像競合      │                │                │無較有利於被告。│
└────────┴────────┴────────┴────────┘


司法院資訊處製作；財團法人民間司法改革基金會備份。
